台灣高等法院刑事判決　　　　　　　　96年度上訴字第1168號
上　訴　人
即　被　告　丁○○
選任辯護人　蔡海水律師（財團法人法律扶助基金會）
上列上訴人因違反台灣地區與大陸地區人民關係條例等案件，不
服台灣基隆地方法院九十五年度訴字第七六六號，中華民國九十
六年二月十四日第一審判決（起訴案號：台灣基隆地方法院檢察
署九十五年度偵字第二二二號），提起上訴，本院判決如下：
    主  文
原判決撤銷。
丁○○共同意圖營利，違反不得使大陸地區人民非法進入台灣地
區之規定，累犯，處有期徒刑壹年捌月；減為有期徒刑拾月。
    事  實
本院認定之犯罪事實與原判決（如附件）事實欄之記載相同，茲
引用之。
    理  由
一、引用原判決書（如附件）理由欄所記載之證據及理由。
二、原審依上訴人即被告丁○○行為時之台灣地區與大陸地區人
    民關係條例第七十九條第二項，論處被告共同意圖營利違反
    該條例第十五條第一款使大陸地區人民非法進入台灣地區之
    規定罪（累犯），併援引刑法第五十九條酌減其刑之規定，
    量處其有期徒刑一年八月，固非無見。
三、惟查：原審判決後，中華民國九十六年罪犯減刑條例（下稱
    減刑條例）於民國九十六年七月十六日公布施行，原審未及
    適用，並予減刑，顯有未洽。被告上訴意旨謂：其與大陸地
    區之女子鄭芳係真結婚，原審認定之犯罪事實有誤，並聲請
    傳喚申辦出入境許可證之乙○○、其原工作處之老板甲○○
    及為其介紹鄭芳之丙○○調查云云。然查：證人乙○○於
    本院證稱：伊係經由丙○○交付被告與鄭芳之結婚證書等資
    料，才拿去海基會等處申辦鄭芳之出入境許可，伊並不認識
    亦未見過被告與鄭芳等情。可見乙○○僅憑文件申辦相關程
    序，對於被告與鄭芳是否真有結婚之事並不知情。證人甲
    ○○固於本院證稱：被告曾於九十四年五月底向渠領取該月
    份薪資新台幣（下同）三萬四千元後，告以其將前往大陸地
    區娶妻等語；但於檢察官反詰問時，卻稱渠不知被告前往大
    陸何處娶妻，亦未見過被告之妻等情。足見甲○○所言被告
    有支領薪資一事縱屬真實，亦無從證明被告與鄭芳真有結婚
    其事。被告於本院審理時供承：其僅領取上開三萬四千元
    後，即與丙○○前往福建與鄭芳結婚，但並未支付分文聘金
    等語。核被告所言，與一般社會大眾所認知，台灣男子前往
    大陸地區娶妻，必須支付一定金額之聘金之經驗法則相違，
    其所辯有與鄭芳結婚云云，並非真實。證人丙○○係被告
    所指綽號「阿賢」者，而該名「阿賢」業經原審及本院認定
    為共犯，且經本院傳拘無著，被告於本院最後一次審理期日
    亦聲明捨棄傳喚，故不再傳喚調查。從而，被告上訴意旨所
    言真有與鄭芳結婚云云，並非可採。然原判決既有上述可議
    ，仍屬無可維持，應由本院將原判決撤銷改判。
四、核被告所為，係犯行為時之台灣地區與大陸地區人民關係條
    例第七十九條第二項，意圖營利，違反該條例第十五條第一
    款使大陸地區人民非法進入台灣地區之規定罪；被告與綽號
    「阿賢」之成年男子，就本件犯行，有犯意聯絡及行為分擔
    ，應論以共同正犯。又被告曾受原判決事實欄所示有期徒刑
    之執行完畢，有被告前案紀錄表在卷可按，其於有期徒刑執
    行完畢後，五年內故意再犯本件有期徒刑以上之罪，應依刑
    法第四十七條第一項規定，論以累犯，並加重其刑。而被告
    本件犯行與一般專門安排大陸地區人民偷渡至台灣地區者之
    行為尚屬有間，就被告所犯情節觀之，實屬情輕法重，尚非
    全無可憫恕之處，爰依刑法第五十九條之規定，酌予減輕其
    刑，併先加後減之。茲審酌被告為圖些微小利，自願充當假
    結婚之人頭，協助大陸地區女子來台，造成對於國家安全及
    社會秩序之危害，然犯後初曾坦承犯行且表示悔意，態度尚
    稱良好等一切情狀，量處其有期徒刑一年八月。末查被告所
    犯台灣地區與大陸地區人民關係條例第七十九條第二項之罪
    ，並非減刑條例第三條第一項、第二項列舉之罪，是被告因
    犯該項之罪，而其犯罪時間在九十六年四月二十四日以前，
    已符合減刑條例第二條之減刑條件，爰依減刑條例第二條第
    一項第三款之規定，減為有期徒刑十月。
據上論斷，應依刑事訴訟法第三百六十九條第一項前段、第三百
七十三條、第三百六十四條、第二百九十九條第一項前段，台灣
地區與大陸地區人民關係條例第七十九條第二項，刑法第二條第
一項前段、第十一條前段、第二十八條、第四十七條第一項、第
五十九條，中華民國九十六年罪犯減刑條例第二條第一項第三款
、第七條，判決如主文。
本案經檢察官游明仁到庭執行職務。
中　　華　　民　　國　　96　　年　　11　　月　　30　　日
　　　　　　　　　刑事第二十庭審判長  法　官  林  立  華
　　　　　　　　　　　　　　　　　    法　官  鄧  振  球
　　　　　　　　　　　　　　　　　    法　官  林  銓  正
以上正本證明與原本無異。
如不服本判決，應於收受送達後十日內向本院提出上訴書狀，其
未敘述上訴之理由者並得於提起上訴後十日內向本院補提理由書
（均須按他造當事人之人數附繕本）。
                                      書記官  廖  月  女
中　　華　　民　　國　　96　　年　　12　　月　　3 　　日
附錄：本案論罪科刑法條全文
台灣地區與大陸地區人民關係條例第15條第1款
下列行為不得為之：
一使大陸地區人民非法進入台灣地區。
台灣地區與大陸地區人民關係條例第79條第1項、第2項
違反第15條第1款規定者，處1年以上7年以下有期徒刑，得併科
新台幣1百萬元以下罰金。
意圖營利而犯前項之罪者，處3 年以上10年以下有期徒刑，得併
科新台幣5百萬元以下罰金。
